【裁判字號】    97,台上,1094
【裁判日期】    970529
【裁判案由】    分配表異議之訴等
【裁判全文】
最高法院民事裁定            九十七年度台上字第一０九四號
上  訴  人  中國信託商業銀行股份有限公司
法定代理人  己○○
訴訟代理人  丁俊文律師
被 上訴 人  甲○○
            乙○○
            丙○○
            丁○○（原名張宗枝）
            戊○○（即黃戊○○）
上列當事人間因分配表異議之訴等事件，上訴人對於中華民國九
十六年十二月二十五日台灣高等法院第二審更審判決（九十六年
度重上更(一)字第一三九號），提起上訴，本院裁定如下：
    主  文
上訴駁回。
第三審訴訟費用由上訴人負擔。
    理  由
按上訴第三審法院，非以原判決違背法令為理由，不得為之。又
提起上訴，上訴狀內應記載上訴理由，表明原判決所違背之法令
及其具體內容、依訴訟資料合於該違背法令之具體事實，其依民
事訴訟法第四百六十九條之一規定提起上訴者，並應具體敘述為
從事法之續造、確保裁判之一致性或其他所涉及之法律見解具有
原則上重要性之理由，同法第四百六十七條、第四百七十條第二
項分別定有明文。而依同法第四百六十八條規定，判決不適用法
規或適用不當者，為違背法令；依同法第四百六十九條規定，判
決有該條所列各款情形之一者，為當然違背法令。是當事人提起
上訴，如合併以同法第四百六十九條及第四百六十九條之一規定
之情形為上訴理由時，其上訴狀或理由書應表明該判決所違背之
法令條項，或有關判例、解釋字號，或成文法以外之習慣或法理
等及其具體內容，暨係依何訴訟資料合於該違背法令之具體事實
，並具體敘述為從事法之續造、確保裁判之一致性或其他所涉及
之法律見解具有原則上重要性之理由。如未依上述方法表明，或
其所表明者與上開法條規定不合時，即難認為已合法表明上訴理
由，其上訴自非合法。本件上訴人對於原判決提起上訴，雖以該
判決有不備理由及理由矛盾等違背法令為由，惟核其上訴理由狀
所載內容，仍屬就原審取捨證據、認定事實之職權行使及其他與
判決結果不生影響之理由，指摘原判決不當，並就原審本於職權
之行使所論斷：被上訴人甲○○以次四人抗辯其與被上訴人戊○
○間確有系爭確定支付命令所載本金新台幣（下同）二千二百四
十八萬元本息債權之事實經過，有土地登記謄本、系爭支付命令
暨確定證明書、支付命令聲請狀、不動產買賣契約書暨備忘錄、
抵押權設定申請書、不動產買賣契約書、抵押權設定契約書、支
票、解除買賣契約之存證信函及聲請調解狀等件足憑，參之證人
即代書陳柏宏所證，甲○○以次四人向戊○○購買系爭重劃前第
五○七地號土地，其價金之支付係一部以舊債抵充，一部以支付
支票等情觀之，已堪信被上訴人之抗辯為可採。次查甲○○以次
四人因買受上開土地所交付之五張支票面額共四百四十四萬元，
除其中一張由戊○○直接至櫃台提示兌領外，餘四張確均由戊○
○存入其子黃文鴻銀行帳戶提示兌領，亦有各該支票付款人台中
商業銀行林口分行及國泰世華商業銀行新莊分行復函可稽，核與
戊○○所稱其夫黃信雄曾向甲○○以次四人借用六百八十萬元，
由其背書，嗣其夫妻無力清償，乃將系爭土地作價出售予甲○○
以次四人抵債，及甲○○以次四人簽交之支票五張，均係存入銀
行帳戶兌領一節相符，益徵戊○○確已受領該部分之買賣價金，
被上訴人間就上揭土地之買賣，洵屬真實。戊○○既已不能為該
土地之「過戶」，甲○○以次四人自得依其與戊○○間該土地買
賣契約第八條之約定，請求戊○○給付已付價金一千一百二十四
萬元二倍即二千二百四十八萬元之違約賠償金，其聲請核發系爭
確定之支付命令，亦無不合。上訴人復未能舉證證明被上訴人間
就系爭債權為不存在，執行法院乃依該確定之支付命令所載債權
，依被上訴人間所設定本金最高限額內列入第一順位優先債權分
配，核屬有據。則上訴人據以提起分配表異議之訴，並確認兩造
間系爭支付命令所載之債權不存在及變更分配表金額等先、備位
之聲明，即非正當，均不准許等情，指摘其為不當，並就原審已
論斷說明或與判決基礎無涉者，泛言謂為違法，而非表明該判決
所違背之法令及其具體內容，暨依訴訟資料合於該違背法令之具
體事實，並具體敘述為從事法之續造、確保裁判之一致性或其他
所涉及之法律見解具有原則上重要性之理由，難認其已合法表明
上訴理由。依首揭說明，應認其上訴為不合法。
據上論結，本件上訴為不合法。依民事訴訟法第四百八十一條、
第四百四十四條第一項前段、第九十五條、第七十八條，裁定如
主文。
中    華    民    國  九十七  年    五    月  二十九  日
                      最高法院民事第六庭
                          審判長法官  朱  建  男
                                法官  顏  南  全
                                法官  林  大  洋
                                法官  鄭  傑  夫
                                法官  蘇  清  恭
      本件正本證明與原本無異
                                      書  記  官
中    華    民    國  九十七  年    六    月    十    日
                                                      Ｑ


司法院資訊處製作；財團法人民間司法改革基金會備份。
